【裁判字號】    98,訴,289
【裁判日期】    980316
【裁判案由】    毒品危害防制條例
【裁判全文】
臺灣臺北地方法院刑事判決               98年度訴字第289號
公  訴  人  臺灣臺北地方法院檢察署檢察官
被      告  甲○○
                    （另案在臺灣臺北監獄執行中）
上列被告因違反毒品危害防制條例案件，經檢察官提起公訴（98
年度毒偵字第78號），嗣因被告於準備程序中就被訴事實為有罪
之陳述，經本院告知簡式審判程序意旨，並聽取公訴人及被告之
意見後，本院合議庭裁定由受命法官獨任依簡式審判程序審理，
判決如下：
    主  文
甲○○施用第一級毒品，累犯，處有期徒刑玖月；又施用第二級
毒品，累犯，處有期徒刑陸月。應執行有期徒刑壹年貳月。
    事  實
一、甲○○前於民國89年間因違反毒品危害防制條例案件，經臺
    灣板橋地方法院以89年度毒聲字第5165號裁定送觀察、勒戒
    後，經評定無繼續施用毒品傾向，於89年9 月30日執行完畢
    出所，經臺灣板橋地方法院檢察署檢察官於89年9 月30日以
    89年度毒偵字第4274號不起訴處分確定，嗣於前開觀察、勒
    戒執行完畢後5 年內，又基於施用第二級毒品安非他命之犯
    意，於89年11月10日前96小時內某時，在不詳地點施用安非
    他命，經臺灣板橋地方法院以90年度毒聲字第923 號裁定送
    觀察、勒戒後，認有繼續施用毒品之傾向，再經臺灣板橋地
    方法院以90年度毒聲字第1844號裁定令入戒治處所強制戒治
    ，於91年5 月7 日執行完畢出所，並由公訴人提起公訴，經
    臺灣板橋地方法院以90年度板簡字第1092號判決判處有期徒
    刑3 月確定。另於94年間因違反毒品危害防制條例案件，經
    臺灣板橋地方法院以94年度訴字第350 號判決就施用第一級
    毒品部分判處有期徒刑10月、施用第二級毒品部分判處有期
    徒刑6 月，並定應執行刑有期徒刑1 年2 月，又於95年間因
    竊盜案件，經臺灣板橋地方法院以95年度訴字第138 號判決
    判處有期徒刑10月確定，及於同年間因詐欺案件經本院以95
    年度簡字第3220號判決判處有期徒刑3 月確定，嗣因中華民
    國96年罪犯減刑條例施行，上開3 案件之宣告刑經臺灣臺北
    地方法院以96年度聲減字第514 號裁定各減為有期徒刑5 月
    、3 月、5 月、1 月又15日，並定應執行刑有期徒刑1 年1
    月又15日確定，甫於96年7 月16日執行完畢出監。
二、詎仍不知戒絕毒癮，明知海洛因及甲基安非他命係毒品危害
    防制條例第2 條第2 項第1 款、第2 款所明定之第一、二級
    毒品，不得持有及施用，仍分別基於施用第一級毒品海洛因
    及第二級毒品甲基安非他命之犯意，而於97年11月9 日18時
    至19時間，在位於臺北縣中和市○○路上某不詳網咖店內，
    以將第一級毒品海洛因摻入香菸內吸取其煙霧之方式施用第
    一級毒品海洛因1 次，又於97年11月8 日晚間某時許，在其
    友人位於臺北縣中和市○○路之住處，以將第二級毒品甲基
    安非他命置放在玻璃球內燒烤吸取其煙霧之方式，施用第二
    級毒品甲基安非他命1 次。嗣於97年11月10日16時50分許，
    因形跡可疑，為警在臺北市○○路與虎林街口盤查查獲，且
    經其同意接受採尿送驗後，呈嗎啡及甲基安非他命陽性反應
    ，始知上情。
三、案經臺北市政府警察局松山分局報請臺灣臺北地方法院檢察
    署檢察官偵查起訴。
    理  由
一、按本件被告甲○○所犯係死刑、無期徒刑、最輕本刑為3 年
    以上有期徒刑以外之罪，其於準備程序就前揭被訴事實為有
    罪之陳述，經受命法官告知簡式審判程序之旨，並聽取其與
    公訴人之意見後，本院認無不得或不宜改依簡式審判程序進
    行之處，爰依刑事訴訟法第273 條之1 第1 項、第284 條之
    1 ，裁定本件由受命法官獨任進行簡式審判程序，合先敘明
    。
二、訊據被告對於上揭時、地施用毒品之犯罪事實坦承不諱，且
    被告於97年11月10日19時38分許所採集之尿液經送驗結果，
    呈嗎啡及甲基安非他命陽性反應，此有台灣尖端先進生技醫
    藥股份有限公司97年11月27日濫用藥物檢驗報告、臺北市政
    府警察局偵辦毒品案件尿液檢體委驗單各1 份附卷可稽，是
    被告前揭出於任意性之自白與事實相符，應堪採為認定被告
    有罪之證據，則被告分別施用第一級毒品海洛因、第二級毒
    品甲基安非他命各1 次之犯行，堪以認定。
三、按毒品危害防制條例於92年7 月9 日修正公布，自93年1 月
    9 日施行，其中第20條、第23條將施用毒品之刑事處遇程式
    ，區分為「初犯」及「5 年內再犯」、「5 年後再犯」，依
    其立法理由之說明：「初犯」，經觀察、勒戒或強制戒治後
    ，應為不起訴處分或不付審理之裁定；經觀察、勒戒或強制
    戒治執行完畢釋放後，「5 年內再犯」者，因其再犯率甚高
    ，原實施之觀察、勒戒及強制戒治既已無法收其實效，爰依
    法追訴或裁定交付審理。至於經觀察、勒戒或強制戒治執行
    完畢釋放後，「5 年後再犯」者，前所實施之觀察、勒戒或
    強制戒治已足以遮斷其施用毒品之毒癮，為期自新及協助其
    斷除毒癮，仍適用「初犯」規定，先經觀察、勒戒或強制戒
    治之程式。從而依修正後之規定，僅限於「初犯」及「5 年
    後再犯」二種情形，始應先經觀察、勒戒或強制戒治程式。
    倘被告於5 年內已再犯，經依法追訴處罰，縱其第3 次（或
    第3 次以上）再度施用毒品之時間，在初犯經觀察、勒戒或
    強制戒治執行完畢釋放5 年以後，已不合於「5 年後再犯」
    之規定，且因已於「5 年內再犯」，顯見其再犯率甚高，原
    實施觀察、勒戒或強制戒治，已無法收其實效，即應依該條
    例第10條處罰（最高法院95年第7 次刑事庭會議決定意旨、
    95年度台非字第65號刑事判決意旨參照）。查被告於89年間
    因違反毒品危害防制條例案件，經臺灣板橋地方法院以89年
    度毒聲字第5165號裁定送觀察、勒戒後，經評定無繼續施用
    毒品傾向，於89年9 月30日執行完畢出所，經臺灣板橋地方
    法院檢察署檢察官於89年9 月30日以89年度毒偵字第4274號
    不起訴處分確定，嗣於前開觀察、勒戒執行完畢後5 年內，
    又基於施用第二級毒品安非他命之犯意，於89年11月10日前
    96小時內某時，在不詳地點施用安非他命，經臺灣板橋地方
    法院以90年度毒聲字第923 號裁定送觀察、勒戒後，認有繼
    續施用毒品之傾向，再經臺灣板橋地方法院以90年度毒聲字
    第1844號裁定令入戒治處所強制戒治，於91年5 月7 日執行
    完畢出所，並由公訴人提起公訴，經臺灣板橋地方法院以90
    年度板簡字第1092號判決判處有期徒刑3 月確定，此有臺灣
    高等法院被告前案紀錄表各1 紙在卷足參，其於觀察、勒戒
    執行完畢釋放後5 年內有再犯施用毒品之情事，揆諸上揭說
    明，雖本次施用毒品犯行距初犯經觀察、勒戒執行完畢釋放
    日已逾5 年，仍應依毒品危害防制條例第23條第2 項之規定
    予以處罰。本件被告施用毒品之犯行，事證明確，應予依法
    論科。
四、查海洛因、甲基安非他命分別係毒品危害防制條例第2 條第
    2 項第1 款、第2 款所稱之第一級、第二級毒品，不得非法
    持有、施用。核被告所為施用第一級毒品、第二級毒品各1
    次之行為，分別係犯毒品危害防制條例第10條第1 項之施用
    第一級毒品罪、同條例第10條第2 項之施用第二級毒品罪。
    其施用第一級、第二級毒品前後，持有海洛因、甲基安非他
    命之低度行為，應為施用之高度行為所吸收，不另論罪。其
    先後2 次施用毒品犯行，犯意各別，行為互殊，應予分論併
    罰。被告前於94年間因違反毒品危害防制條例案件，經臺灣
    板橋地方法院以94年度訴字第350 號判決就施用第一級毒品
    部分判處有期徒刑10月、施用第二級毒品部分判處有期徒刑
    6 月，並定應執行刑有期徒刑1 年2 月，又於95年間因竊盜
    案件，經臺灣板橋地方法院以95年度訴字第138 號判決判處
    有期徒刑10月確定，及於同年間因詐欺案件經本院以95年度
    簡字第3220號判決判處有期徒刑3 月確定，嗣因中華民國96
    年罪犯減刑條例施行，上開3 案件之宣告刑經臺灣臺北地方
    法院以96年度聲減字第514 號裁定各減為有期徒刑5 月、3
    月、5 月、1 月又15日，並定應執行刑有期徒刑1 年1 月又
    15日確定，甫於96年7 月16日執行完畢出監，有臺灣高等法
    院被告前案紀錄表1份 在卷可參，其受有期徒刑之執行完畢
    後，5 年以內故意再犯本件有期徒刑以上之罪，為累犯，應
    依刑法第47條第1 項之規定，加重其刑。爰審酌被告屢次違
    反施用毒品犯行，經觀察、勒戒、強制戒治及有期徒刑執行
    完畢釋放後，再犯本件施用毒品犯行，足見其戒絕毒癮之意
    志不堅，兼衡被告施用毒品係屬戕害自身健康，對他人法益
    尚不生直接侵害，於本院審理中自知事證明確，坦承犯行，
    及其犯罪動機、目的、施用毒品次數等一切情狀，分別量處
    如主文所示之刑，並定其應執行刑，以示懲儆。被告為警查
    獲時查獲之疑似甲基安非他命1 包為同行之友人蔡進業所有
    ，此經被告於警詢中陳述明確，因認與被告本件施用毒品無
    關聯性，且檢察官並未舉證證明為違禁物，爰不予宣告沒收
    或沒收銷燬。
據上論斷，應依刑事訴訟法第273 條之1 第1 項、第284 條之1
、第299 條第1 項前段，毒品危害防制條例第10條第1 項、第2
項、第18條第1 項前段，刑法第11條前段、第47條第1 項、第51
條第5 款，判決如主文。
本案經檢察官蔡彥守到庭執行職務。
中    華    民    國    98    年    3     月    16    日
                  刑事第十八庭  法  官  林芳華
以上正本證明與原本無異。
如不服本判決應於收受送達後10日內向本院提出上訴書狀，並應
敘述具體理由；其未敘述上訴理由者，應於上訴期間屆滿後20日
內向本院補提理由書（均須按他造當事人之人數附繕）「切勿逕
送上級法院」。
                                書記官  林鈴芬
中    華    民    國    98    年    3     月    16    日
附錄本案論罪科刑法條
毒品危害防制條例第10條第1 項
施用第一級毒品者，處 6 月以上 5 年以下有期徒刑。


司法院資訊處製作；財團法人民間司法改革基金會備份。
